【裁判字號】    92,訴,497
【裁判日期】    921021
【裁判案由】    強盜等
【裁判全文】
臺灣屏東地方法院刑事判決                          九十二年度訴字第四九七號
    公  訴  人  臺灣屏東地方法院檢察署檢察官
    被      告  乙○○
    指定辯護人  本院公設辯護人  丙○○
右列被告因強盜案件，經檢察官提起公訴（九十二年度偵字第三一四七號），本院判
決如左：
      主  文
乙○○攜帶兇器竊盜，未遂，因脫免逮捕，而當場施以強暴，累犯，處有期徒刑參年
捌月。
      事  實
一、乙○○曾於民國九十年間因竊盜案件，經本院判處有期徒刑七月確定，於九十一
    年十二月九日執行完畢（另因竊盜案件，經本院判處拘役三十日確定，於九十一
    年十二月十日接續執行，於九十二年一月八日執行完畢）。猶不知悔改，竟意圖
    為自己不法之所有，於九十二年五月一日十時許，在屏東市豐連里一二五巷瑞光
    國小側門前，持客觀上足以供作兇器使用之黑色不明工具（未扣案），破壞丁○○所有車牌號碼Ｋ七五─三二○號機車之車頭鎖，掀開座墊蒐尋財物著手竊盜之
    際，為車主丁○○發覺大喊抓賊，急忙離開而未得逞。適有甲○○前來參加園遊
    會，在上開側門附近，見狀即騎乘機車往前追捕乙○○，並徒手抓住乙○○後衣
    領，乙○○為脫免逮捕，竟從口袋中取出前開黑色不明工具，轉身一揮，劃傷甲○○右手臂，致其受有右前臂長約十五公分，寬約一公分之刮傷（未據告訴）後
    乘隙逃逸，甲○○忍住疼痛繼續追捕，至屏東市○○路及興豐路口，乙○○則騎
    乘原停放於屏安醫院騎樓下車號ＵＳＤ─八八五號之機車逃離無蹤。
二、案經屏東縣警察局屏東分局報告台灣屏東地方法院檢察署檢察官偵查起訴。
      理  由
一、訊據被告固不否認有於前揭時、地至屏東市瑞光國小側門旁，並於嗣後遭甲○○
    從後追獲之事實，惟矢口否認有何竊盜未遂及準強盜犯行，辯稱：其機車停在瑞
    光路與興豐路口，是要找檳榔攤買檳榔、找地方小解及順便看園遊會，剛好走到
    丁○○之機車旁，即聽到丁○○喊捉賊，隨即離開，嗣被甲○○從後拉住後衣領
    ，其不予理會，僅以手撥開甲○○之手，走路至原停放機車處騎乘機車離去，並
    無持工具破壞丁○○之機車鎖及劃傷甲○○云云，經查：
(一)、本件案發之時，被告於前揭時、地至屏東市瑞光國小旁，碰觸證人丁○○所有車
    號Ｋ七五─三二○之機車座墊，頭低下往座墊裡頭看，即為丁○○發覺制止，且
    當時證人丁○○之機車車頭鎖並已遭破壞一情，業據證人丁○○於偵查及本院審
    理中證述綦詳（偵查卷第十三頁、本院卷第五一至五三頁），並有機車照片二張
    （警卷第十六頁）、機車修理送貨單一紙（偵查卷第二十頁）附卷可稽。而由證
    人丁○○所見，當時僅有被告一人站於機車旁，故證人丁○○顯無誤認被告之可
    能。又被告經證人丁○○出言制止，並大喊抓賊後，旋即離開現場，並由證人甲○○從後追躡，仍強行掙脫離去之經過，亦經證人甲○○於偵查及本院審理中證
    述屬實（偵查卷第十頁、本院卷第五八至第五九頁）。則當時既僅被告一人站於
    證人丁○○之機車旁，以手碰觸證人丁○○之機車座墊，並低頭往機車座墊底下
    看，經證人丁○○出言制止及證人甲○○由後追躡仍未停下多作說明，急忙離去
    ，足證被告有掀開證人丁○○之機車座墊，並為著手竊盜證人丁○○機車財物未
    遂之現行犯無誤。
(二)、證人丁○○發覺被告為上開竊盜行為時，呼喊抓賊，嗣證人甲○○見狀即從被告
    身後追趕，以右手抓住被告後衣領，被告無法掙脫，隨後即從口袋中取出黑色不
    明工具劃傷甲○○，致其右手臂受有長約十五公分，寬約一公分刮傷後騎車離去
    之事實，業據證人甲○○證述綦詳（偵查卷第十頁、本院卷第五八至第五九頁）
    ，並有驗傷診斷書一紙（警卷第十頁）、照片二張（警卷第十五頁）在卷可稽。
    雖被告就此辯稱其僅以空手撥開甲○○之手，並無持任何工具，甲○○亦無受傷
    云云，然於本院審理時，當庭命被告與證人甲○○模擬事發經過，證人甲○○以
    右手抓住被告後衣領，被告徒手顯然無法掙脫一節，經本院當庭勘驗屬實，並攝
    有照片二張可資參佐（本院卷第七七頁）。另被告所配戴之戒指，戒面平整，亦
    經本院當庭勘驗，攝有照片二張存卷可佐（本院卷第六六頁、第七六頁），被告
    復供稱當日並無感覺其指甲或所配戴之戒指曾劃過證人甲○○之手（本院卷第六
    七頁），則被告既無法單以徒手撥開證人甲○○之手，復未以戒指、指甲等劃傷
    證人甲○○之右手，嗣其掙脫後，證人甲○○即受有前開刮傷，足徵證人甲○○
    所證被告從口袋中取出取出黑色不明工具，劃傷其右手臂後始掙脫離去一節，應
    屬真實，堪予採信，被告前開所辯，顯係卸責之詞，不足採信。
(三)、被告於遭證人丁○○發覺，至證人甲○○從後追躡期間，均相繼在證人丁○○、
    甲○○之視線範圍內，而其從口袋中取出黑色不明工具劃傷證人甲○○時，亦緊
    接於證人丁○○發覺其為竊盜之後，則被告著手為前開竊盜行為時，有攜帶上開
    劃傷證人甲○○之黑色不明工具用以行竊，並持以破壞證人丁○○之機車車頭鎖
    ，足堪認定。
(四)、按現行犯，不問何人得逕行逮捕之，刑事訴訟法第八十八條第一項定有明文，而
    此所謂逮捕，係指對現行犯施以積極之強制動作，限制其人身自由而言，行逮捕
    之人是否有明確法知識認知逮捕之意義，在所不問。經查，本件證人丁○○、甲○○雖於本院審理時證稱其等沒有逮捕被告之意思（本院卷第五六頁、第六二頁
    ），然依證人丁○○發覺被告行竊時，即呼喊抓賊，證人甲○○見狀亦前往追躡
    被告，並以手抓住被告後衣領，不讓被告離去現場等情觀之，均可見其等係均出
    於法律上逮捕之意思追躡被告，並有逮捕之行為，縱其等本身認知無逮捕之意思
    ，然一般民眾並無專業之法律素養，無法正確認知逮捕之法律上意義，此為常情
    ，故被告辯稱證人甲○○未對之有逮捕之行為，其亦無脫免逮捕而對證人甲○○
    施以暴力云云，顯係卸責之詞，不足採信，是被告於竊盜未遂後，為脫免證人甲○○之逮捕而當場對之施以強暴之事實，洵堪認定。
(五)、又證人甲○○從屏東市瑞光國小追躡被告至瑞光路與興豐路口之屏安醫院後，被
    告始騎乘其停放於屏安醫院騎樓下車號ＵＳＤ─八八五號之機車離去之事實，為
    被告供承在卷，並經證人甲○○證述屬實，則以被告停放機車之處所與事發地點
    之瑞光國小兩者之距離觀之，若被告當日係欲至瑞光國小觀看園遊會，為何將機
    車停放在遠處之屏安醫院騎樓下，而非就近停放於瑞光國小旁？又倘如被告所言
    ，其欲尋找檳榔攤，理應騎乘機車較為方便；況事發地點之瑞光國小因當日園遊
    會，必定人車頻繁，被告實不可能於該地小解，是被告辯稱其至瑞光國小係欲觀
    看園遊會、買檳榔及順便小解云云，均與常理有違，不足採信。另證人甲○○雖
    證稱：未見到被告持背包及至被告離開後，未曾見到被告在路上把兇器或其他東
    西丟棄等語（本院卷第六二頁），僅能證明被告未於證人面前丟棄任何兇器，並
    無法為被告有利之認定，併此敘明。
(六)、綜上所述，被告著手竊取證人丁○○之機車財物未遂，即被發覺，並經證人甲○○從後追躡逮捕，被告為脫免逮捕，當場對證人甲○○施以強暴之事證明確，被
    告犯行洵堪認定。
二、按刑法第三百二十一條第一項第三款之攜帶兇器竊盜罪，係以行為人攜帶兇器竊
    盜為其加重條件，此所謂兇器，其種類並無限制，凡客觀上足對人之生命、身體
    、安全構成威脅，具有危險性之兇器均屬之，且祇須行竊時攜帶此種具有危險性
    之兇器為已足，並不以攜帶之初有行兇之意圖為必要（最高法院七十四年三月十
    九日刑庭總會決議參照）。查被告所持上開黑色不明工具，雖未據扣案，然既足
    以劃傷證人甲○○，致其受有長約十五公分，寬約一公分刮傷，客觀上為足以傷
    害人生命、身體安全之物，為具有危險性之兇器，應足堪認定。次按刑法第三百
    二十九條準強盜罪之所謂「當場」，並不以在竊盜場所為限，即雖已離去場所，
    而係實施竊盜之際，經人查覺，即相隨追逐，始終未脫離追逐者視線之場合，仍
    不失為當場，最高法院八八年臺上字第四一八號判例足資參照。本件被告對追躡
    者所施強暴、脅迫之行為，雖非在其著手竊盜之瑞光國小旁，惟既始終於證人甲○○之追捕過程中，參諸前述說明，自與刑法第三百二十九條所定「當場」之要
    件相符。又按刑法第三百二十九條之以強盜論，即以強盜罪相當條文處罰之意，
    並非專以同法第三百二十八條第一項之強盜論，故同法第三百三十條所謂犯強盜
    罪，不僅指自始犯強盜罪者而言，即依第三百二十九條以強盜論者，亦包括之，
    如此項準強盜有第三百二十一條第一項各款情形之一，自應依第三百三十條論處
    （最高法院四十二年臺上字第五二三號判例可資參照），及按刑法之準強盜罪，
    係以竊盜或搶奪為前提，其竊盜或搶奪既遂者，即以準強盜既遂論，如竊盜或搶
    奪未遂者，即以準強盜未遂論（最高法院六十八年臺上字第二七七二號判例意旨
    足資參照），本件被告雖著手竊取證人丁○○所有之機車財物，惟並未得手，是
    其竊盜行為，顯屬未遂，其於證人丁○○發覺，而為其證人甲○○欲加以逮捕時
    ，為脫免逮捕而當場施以強暴之行為，係犯刑法第三百二十九條、第三百三十條
    第二項、第一項（合於第三百二十一條第一項第三款）之攜帶兇器竊盜未遂，因
    脫免逮捕，而當場施以強暴之加重強盜未遂罪。再被告曾於九十年間因竊盜案件
    ，經本院判處有期徒刑七月確定，於九十一年十二月九日執行完畢（另因竊盜案
    件，經本院判處拘役三十日確定，於九十一年十二月十日接續執行，於九十二年
    一月八日執行完畢），有臺灣高等法院被告全國刑案紀錄表在卷可稽，五年內再
    犯本件有期徒刑以上之罪，為累犯，應依法加重其刑。又加重強盜罪部分（著手
    竊盜後施強暴行為成為準強盜），被告並未取得財物，為未遂犯，應依法減輕其
    刑。被告同時具有刑之加重及減輕要件，應先加重後減輕之。
三、爰審酌被告素行不佳，曾有贓物、多次竊盜前科，不思上進，竟思圖以竊盜取得
    財物，復於竊盜被發覺後，竟對追躡者施以強暴，所生危害不輕，犯後猶砌詞飾
    卸，毫無悔意，犯後態度不佳等一切情狀，量處如主文所示之刑。另被告所執黑
    色不明工具並未扣案，且亦查無實證足認係被告所有，爰不予沒收，附此敘明。
據上論斷，依刑事訴訟法第二百九十九條第一項前段、刑法第三百二十九條、第三百
三十條第二項、第一項、第二十六條前段、第四十七條，判決如主文。
本案經檢察官何克昌到庭執行職務。
中      華      民      國      九十二      年      十    月    二十一  日
                                      臺灣屏東地方法院刑事第三庭
                                          審判長法  官   蔡國卿
                                                法  官   李淑惠
                                                法  官   柯雅惠
右正本證明與原本無異。
如不服本判決應於收受本判決送達後十日內向本院提出上訴書狀，其未敘述上訴理由
者，並得於提起上訴後十日內向本院補提理由書狀（均須按他造當事人之人數附繕本
 ）「切勿逕送上級法院」
                                                書記官   葉祝君
中      華      民      國      九十二      年      十    月  二十一    日
附錄：
刑法第三百二十一條第一項第三款
犯竊盜罪而有左列情形之一者，處六月以上、五年以下有期徒刑：
三  攜帶兇器而犯之者。
刑法第三百二十九條
竊盜或搶奪，因防護贓物、脫免逮捕或湮滅罪證，而當場施以強暴脅迫者，以強盜論
。
刑法第三百三十條
犯強盜罪而有第三百二十一條第一項各款情形之一者，處七年以上有期徒刑。
前項之未遂犯罰之。


司法院資訊處製作；財團法人民間司法改革基金會備份。
